---
title: "data_analysis"
output: html_document
editor_options: 
  chunk_output_type: console
---

```{r setup, include=FALSE}
knitr::opts_chunk$set(echo = TRUE)
```

# Этап 1

## Общая информация о курсе

Тут всё понятно. Двигаем дальше

## Переменные

Ознакомительные этапы. Всё просто. Ответ на задачу:


```{r}
# my_vector_2 <- my_vector[my_vector > (mean(my_vector) - sd(my_vector)) & my_vector < (mean(my_vector) + sd(my_vector))]
```

## Работа с data frame

### Задача

Ваша задача создать новый `dataframe` под названием `mini_mtcars`, в котором будут сохранены только третья, седьмая, десятая, двенадцатая и последняя строчка датафрейма `mtcars`.

```{r}
mini_mtcars <- mtcars[c(3, 7, 10, 12, length(mtcars$mpg)), ]
```

### Задача

В этой задче поработаем со встроенными данными mtcars. В датафрэйме mtcars создайте новую колонку (переменную) под названием even_gear, в которой будут единицы, если значение переменной (gear) четное, и нули если количество нечетное. 

```{r}
mtcars$even_gear <- as.numeric(mtcars$gear %% 2 == 0)
```

### Задача

Продолжим нашу работу с данными mtcars. Теперь ваша задача создать переменную - вектор mpg_4 и сохранить в нее значения расхода топлива (mpg) для машин с четырьмя цилиндрами (cyl). 

```{r}
mpg_4 <- mtcars$mpg[mtcars$cyl == 4]
```


## Элементы синтаксиса

## Описательные статистики

## Сохранение результатов