---
title: "data_analysis"
output: html_document
editor_options: 
  chunk_output_type: console
---

```{r setup, include=FALSE}
knitr::opts_chunk$set(echo = TRUE)
```

# Этап 1

## Общая информация о курсе

Тут всё понятно. Двигаем дальше

## Переменные

Ознакомительные этапы. Всё просто. Ответ на задачу:


```{r}
# my_vector_2 <- my_vector[my_vector > (mean(my_vector) - sd(my_vector)) & my_vector < (mean(my_vector) + sd(my_vector))]
```

## Работа с data frame

### Задача

Ваша задача создать новый `dataframe` под названием `mini_mtcars`, в котором будут сохранены только третья, седьмая, десятая, двенадцатая и последняя строчка датафрейма `mtcars`.

```{r}
mini_mtcars <- mtcars[c(3, 7, 10, 12, length(mtcars$mpg)), ]
```

### Задача

В этой задче поработаем со встроенными данными mtcars. В датафрэйме mtcars создайте новую колонку (переменную) под названием even_gear, в которой будут единицы, если значение переменной (gear) четное, и нули если количество нечетное. 

```{r}
mtcars$even_gear <- as.numeric(mtcars$gear %% 2 == 0)
```

### Задача

Продолжим нашу работу с данными mtcars. Теперь ваша задача создать переменную - вектор mpg_4 и сохранить в нее значения расхода топлива (mpg) для машин с четырьмя цилиндрами (cyl). 

```{r}
mpg_4 <- mtcars$mpg[mtcars$cyl == 4]

factorial(43) / (factorial(8) * factorial(43-8))
factorial(43) / (factorial(6) * factorial(43-6))

```


## Элементы синтаксиса

Введём тестовый набор данных

```{r}
mydata <- read.csv("evals.csv")
```


```{r}
mydata$quality <- rep(NA, nrow(mydata))
```


```{r}
for (i in 1:nrow(mydata)){
  if (mydata$score[i] > 4){
    mydata$quality[i] <- "good"
  } else mydata$quality[i] <- "bad"
}
```

### Задача

Создайте новую числовую переменную  new_var в данных mtcars, которая содержит единицы в строчках, если в машине не меньше четырёх карбюраторов (переменная "carb") или больше шести цилиндров (переменная "cyl"). В строчках, в которых условие не выполняется, должны стоять нули.

```{r}
for (i in 1:nrow(mtcars)) {
  if (mtcars$carb[i] >= 4 || mtcars$cyl[i] > 6){
    mtcars$new_var[i] <- 1
  } else mtcars$new_var[i] <- 0
}
```


## Описательные статистики

## Сохранение результатов